【裁判字號】    89,易,2218
【裁判日期】    891219
【裁判案由】    竊盜等
【裁判全文】
臺灣臺南地方法院刑事判決                        八十九年度易字第二二一八號
    公  訴  人  臺灣台南地方法院檢察署檢察官
    被      告  丙○○
    選任辯護人  李合法律師
                陳靜雲律師
    被      告  己○○
                戊○○
右列被告等因竊盜等案件，經檢察官提起公訴（八十九年度偵字第七七Ｏ二號），本
院判決如左：
    主  文
丙○○、己○○、戊○○均無罪。
    理  由
一、公訴意旨略以：被告丙○○為防止自己之農地土石流失，欲興建石壁須要使用砂
    石，竟意圖為自己不法之所有，基於概括犯意，於民國（下同）八十九年六月二
    十七日十三時三十分起，以每日工資新台幣（下同）二千元之代價，僱用與之具
    有共同犯意之被告己○○駕駛挖土機，在台南縣玉井鄉後壁坑溪之行水區內盜採
    砂石，另以每日工資五千元之代價，僱用與其具有共同犯意之被告戊○○駕駛拼
    裝車，將盜採之砂石運往丙○○所有之土地上堆放，因而損害台南縣政府對河川
    地之管領權益，嗣於八十九年六月二十八日十四時三十分許，己○○、戊○○在
    前開地點盜採砂石時，為警方當場查獲。因認被告丙○○、己○○、戊○○違反
    水利法第七十八條第一項第三款之規定，而涉有水利法第九十二條之一第一項及
    刑法第三百二十條第一項之竊盜罪嫌云云。
二、按犯罪事實，應依證據認定之，無證據不得推定其犯罪事實，又不能證明被告犯
    罪者，應諭知無罪之判決，刑事訴訟法第一百五十四條、第三百零一條第一項分
    別定有明文。本件公訴人認被告涉有右揭犯行，係以被告三人自白、扣押書、扣
    押物品暫行發還領受單、現場取締紀錄等為其主要論據，固非無憑，惟訊據被告
    被告丙○○雖坦承曾僱用共同被告己○○、戊○○二人將後壁坑溪之石頭搬運至
    溪畔，被告己○○、戊○○亦坦承受僱於共同被告丙○○將後壁坑溪之石頭搬至
    溪畔，惟被告三人均堅決否認涉有右揭犯行，被告丙○○辯稱：後壁坑溪案原有
    鐵絲內裝石頭之蛇籠，惟該蛇籠年久失修石頭散落溪中，以致溪畔有一大缺口，
    其係欲修砌溪畔蛇龍防止水患，故僱用被告己○○、戊○○將原蛇籠中散落在溪
    中之石頭撈起，運至溪畔空地上，重裝新蛇籠，並非為興建新石壁等語；被告己○○、戊○○均辯稱伊二人係受僱於被告丙○○，將落入溪中之石頭用挖土機挖
    起來放在旁邊準備裝入蛇籠再搬到溪邊等語。
三、經查：被告等挖取溪中石頭之地點係位於玉井鄉○○里段二七七之六號李張麗玉
    所有之土地，有台南縣玉井地政事務所八十九年十月二十日八九所二字第三八Ｏ
    Ｏ號函附之複丈成果圖、該地號土地登記簿謄本各一份在卷足按。又該地確係河
    川水道內，為河川水流經過之地區，屬行水區，業據證人經濟部水利處丁○○○○職員甲○○證述在卷。經本院勘驗現場，該溪邊確有由鐵絲網內裝石頭所製之
    蛇籠，溪畔有一缺口，溪畔空地上堆有石頭三堆，有現場勘驗照片八張附卷可按
    ，又本院訊問證人即當天查獲之玉井分局警員乙○○稱：「到達現場時我有看到
    被告三人已在岸上，有一輛怪手及另外一輛拼裝車停放在河道中央，拼裝車上已
    裝滿了石頭，石頭應該是從河道中撈取，沒有往下挖取的痕跡，也沒有撈取河道
    旁石頭的痕跡；（問：有沒有發現被告將石頭載往別的地方？）沒有，因為拼裝
    車不能在公路上行駛，否則會遭公路警察取締，被告如果要載走石頭必會用大卡
    車載運」（見本院八十九年十月四日訊問筆錄）。綜合現場勘驗結果及證人乙○○之證言以觀，該溪畔確有舊蛇籠，被告所取之石頭係位於溪中，又無向下挖取
    之痕跡，撈起之石頭均堆置在溪畔，並無將石頭載往他處之痕跡，被告所辯稱係
    為取蛇籠散失之石頭儲裝新蛇籠，並非子虛，尚屬可採。按刑法第三百二十條第
    一項之竊盜罪，係以行為人意圖為自己不法之所有，竊取他人所有之物為構成要
    件，今被告既係為修裝新蛇籠而將舊蛇籠散失之石頭拾回，並無為自己不法所有
    之意圖，與竊盜罪之構成要件有間。又水利法第九十二條第一項之刑責，係以行
    為人違反同法第七十八條第一項第三款之規定，在行水區內擅採砂石、堆置砂石
    或傾倒廢土，並因而損害他人權益或致生公共危險為構成要件。本件被告丙○○
    僱用共同被告己○○、戊○○將散落在河道中之石頭撈起欲重建新蛇籠，並無損
    害他人之權益，而因該地並無向下挖取之痕跡，單純將散落溪中石頭取出置於溪
    旁，因該石頭尚非鉅量，亦未因而致生公共危險，故被告所為亦與水利法該條構
    成要件有間。綜上所述，參互印證，本件依調查所得證據尚不足證明被告確有右
    揭犯行，此外復查無其他積極證據足資證明被告有竊盜及違反水利法之犯行，揆
    諸首開說明，不能證明被告犯罪，爰依法為被告丙○○、己○○、戊○○無罪之
    諭知。
據上論斷，應依刑事訴訟法第三百零一條第一項前段，判決如主文。
本案經檢察官蘇聰榮到庭執行職務。
中      華      民      國      八十九      年    十二    月    十九    日
                                  臺灣臺南地方法院刑事第三庭
                                          法  官  高如宜
右正本證明與原本無異。
如不服本判決，應於判決送達後十日內向本院提出上訴狀( 應附繕本 )。
                                          書記官  劉岳文
中      華      民      國      八十九      年    十二    月    十九    日


司法院資訊處製作；財團法人民間司法改革基金會備份。
